---
title: "Raport 2 - skutecznosc promocji i porownanie kategorii"
author: "Cieslak, Rams, Szkiladz"
date: "`r Sys.Date()`"
output:
  html_document:
    toc: true
    toc_float: true
    theme: flatly
params:
  train_path: "train.csv"
  stores_path: "stores.csv"
  holidays_path: "holidays_events.csv"
  stores: !r c(1, 3, 8, 44, 45, 47)
---

```{r setup, include=FALSE}
knitr::opts_chunk$set(echo = TRUE, warning = FALSE, message = FALSE,
                      fig.width = 9, fig.height = 5)
library(biztools)
library(dplyr)
library(ggplot2)
```

# Cel

Raport pogłębia analizę **skuteczności promocji** oraz **porównanie kategorii
produktów**. Stanowi uzupełnienie głównego raportu (`raport.Rmd`).

# Dane

```{r load}
sales <- load_sales_data(params$train_path, params$stores_path,
                         params$holidays_path, stores = params$stores)
clean <- clean_sales_ts(sales, na_strategy = "zero")
```

# Skuteczność promocji wg kategorii

```{r promo-cat}
promo_cat <- clean %>%
  group_by(family) %>%
  summarise(
    sr_z_promo = mean(sales[onpromotion > 0],  na.rm = TRUE),
    sr_bez     = mean(sales[onpromotion == 0], na.rm = TRUE),
    .groups = "drop"
  ) %>%
  mutate(uplift_pct = (sr_z_promo / sr_bez - 1) * 100) %>%
  filter(is.finite(uplift_pct)) %>%
  arrange(desc(uplift_pct))

knitr::kable(head(promo_cat, 15), digits = 1,
             caption = "Kategorie wg wzrostu sprzedazy przy promocji (%)")
```

```{r promo-plot}
ggplot(head(promo_cat, 15),
       aes(x = stats::reorder(family, uplift_pct), y = uplift_pct)) +
  geom_col(fill = "#2E75B6") +
  coord_flip() +
  labs(title = "Wzrost sprzedazy przy promocji wg kategorii",
       x = "Kategoria", y = "Wzrost [%]") +
  theme_minimal()
```

**Uwaga metodologiczna (potencjalny bias):** różnica to korelacja, nie dowód
przyczynowości. Promocje często trafiają w kategorie już dobrze rotujące, co
zawyża obserwowany efekt. Rzetelna ocena ROI promocji wymaga testu A/B lub
modelu z grupą kontrolną.

# Porównanie kategorii

```{r metrics-cat}
metrics_cat <- compute_sales_metrics(clean, by = "family")
plot_sales_metrics(metrics_cat, metric = "total_sales",
                   group_col = "family", top_n = 10,
                   title = "Top 10 kategorii wg sprzedazy calkowitej")
plot_sales_metrics(metrics_cat, metric = "cv_sales",
                   group_col = "family", top_n = 10,
                   title = "Top 10 kategorii wg zmiennosci (CV)")
```

Kategorie o wysokim `cv_sales` są najtrudniejsze do prognozowania — to one
generują największe ryzyko przy planowaniu zapasów.

# Wniosek

Promocje wykazują dodatni, choć zróżnicowany wpływ na sprzedaż w zależności od
kategorii. Decyzje o alokacji budżetu promocyjnego powinny uwzględniać zarówno
obserwowany wzrost, jak i zmienność danej kategorii.
