---
title: "Raport sprzedazowy - analiza szeregow czasowych (Poziom 3)"
author: "Zespol Analityczny"
date: "`r Sys.Date()`"
output:
  html_document:
    toc: true
    toc_float: true
    number_sections: true
    theme: flatly
params:
  train_path: "train.csv"
  stores_path: "stores.csv"
  holidays_path: "holidays_events.csv"
  stores: !r c(1, 3, 8, 44, 45, 47)
---

```{r setup, include=FALSE}
knitr::opts_chunk$set(echo = TRUE, warning = FALSE, message = FALSE,
                      fig.width = 9, fig.height = 5)
library(biztools)
library(dplyr)
library(ggplot2)
```

# Cel raportu

Raport przekształca surowe dane sprzedażowe w wnioski biznesowe dla zarządu.
Obejmuje: kontrolę jakości danych, analizę trendów, ocenę skuteczności promocji,
porównanie sklepów i kategorii oraz **prognozę sprzedaży** dwiema metodami
(ARIMA i Prophet). Wszystkie obliczenia wykonano pakietem `biztools`.

# Wczytanie i przygotowanie danych

```{r load}
sales_raw <- load_sales_data(
  train_path    = params$train_path,
  stores_path   = params$stores_path,
  holidays_path = params$holidays_path,
  stores        = params$stores
)

validation <- validate_sales_ts(sales_raw, verbose = FALSE)
```

Wczytano **`r format(nrow(sales_raw), big.mark = " ")`** obserwacji dla
`r length(unique(sales_raw$store_nbr))` sklepów i
`r length(unique(sales_raw$family))` kategorii. Kontrola jakości wykazała:
braki w sprzedaży = `r validation$n_missing_value`, wartości ujemne =
`r validation$n_negative`, duplikaty = `r validation$n_duplicates`,
częstotliwość = `r validation$frequency`.

```{r clean}
sales_clean  <- clean_sales_ts(sales_raw, na_strategy = "zero", sort = TRUE)
sales_weekly <- clean_sales_ts(sales_raw, na_strategy = "zero",
                               aggregate = "week")
```

# Trendy sprzedaży

```{r trend-overall}
plot_sales_trends(sales_weekly, smooth = TRUE,
                  title = "Łączna sprzedaż tygodniowa (z linią trendu)")
```

```{r trend-store}
plot_sales_trends(sales_weekly, color_by = "store_nbr",
                  title = "Tygodniowy trend sprzedaży wg sklepu")
```

Wykres tygodniowy wygładza dzienny szum i ujawnia długookresowy kierunek oraz
sezonowość. Agregacja tygodniowa jest też stabilniejszą podstawą prognozy.

# Skuteczność promocji

```{r promo}
promo_summary <- sales_clean %>%
  mutate(promo_flag = onpromotion > 0) %>%
  group_by(promo_flag) %>%
  summarise(srednia_sprzedaz = mean(sales, na.rm = TRUE),
            liczba_obs       = dplyr::n(), .groups = "drop")
knitr::kable(promo_summary, digits = 1,
             caption = "Średnia sprzedaż: dni z promocją vs bez promocji")
```

```{r promo-uplift}
uplift <- with(promo_summary,
               srednia_sprzedaz[promo_flag] / srednia_sprzedaz[!promo_flag] - 1)
```

Średnia sprzedaż w obserwacjach objętych promocją jest
**`r sprintf("%.1f%%", uplift * 100)`** wyższa niż bez promocji. To wstępny,
korelacyjny sygnał skuteczności promocji — nie dowód przyczynowości (promocje
często trafiają w produkty już dobrze rotujące; **potencjalny bias selekcji**).

```{r promo-by-category}
promo_cat <- sales_clean %>%
  group_by(family) %>%
  summarise(
    sr_z_promo  = mean(sales[onpromotion > 0],  na.rm = TRUE),
    sr_bez      = mean(sales[onpromotion == 0], na.rm = TRUE),
    .groups = "drop"
  ) %>%
  mutate(uplift_pct = (sr_z_promo / sr_bez - 1) * 100) %>%
  arrange(desc(uplift_pct)) %>%
  filter(is.finite(uplift_pct)) %>%
  head(10)
knitr::kable(promo_cat, digits = 1,
             caption = "Top 10 kategorii wg wzrostu sprzedaży przy promocji")
```

# Porównanie sklepów i kategorii

```{r metrics-store}
metrics_store <- compute_sales_metrics(sales_clean, by = "store_nbr")
knitr::kable(metrics_store, digits = 2,
             caption = "Metryki biznesowe wg sklepu")
plot_sales_metrics(metrics_store, metric = "total_sales", group_col = "store_nbr")
```

```{r metrics-category}
metrics_cat <- compute_sales_metrics(sales_clean, by = "family")
plot_sales_metrics(metrics_cat, metric = "total_sales",
                   group_col = "family", top_n = 10,
                   title = "Top 10 kategorii wg sprzedaży całkowitej")
```

Kolumna `cv_sales` (współczynnik zmienności) wskazuje, które jednostki są
najbardziej nieprzewidywalne — istotne przy planowaniu zapasów i prognoz.

# Funkcja wyższego rzędu w praktyce

```{r hof}
res_quito <- sales_ts_logic(
  sales_clean, city = "Quito", date_from = "2016-01-01",
  by = "store_nbr", metric = "growth_rate"
)
res_quito$metrics
if (!is.null(res_quito$plot)) res_quito$plot
```

`sales_ts_logic()` oddziela logikę analityczną od mechanizmu wyboru danych:
te same dane można analizować dowolną parą funkcji (metryki + wykres) na dowolnym
podzbiorze metadanych i czasu.

# Podsumowanie menedżerskie

```{r mgmt}
mgmt <- create_management_summary(sales_clean, recent_n = 30)
mgmt
```

- Najlepszy sklep: **`r mgmt$best_store`**, najgorszy: **`r mgmt$worst_store`**.
- Najszybciej rosnąca kategoria: **`r mgmt$fastest_growing_category`**.
- Największy spadek (kategoria): **`r mgmt$biggest_decline_category`**.

# Prognozowanie: ARIMA vs Prophet

```{r forecast, eval = requireNamespace("forecast", quietly = TRUE)}
prognosis <- create_prognosis(sales_weekly, h = 12, frequency = 52,
                              methods = c("arima", "prophet"))
plot_prognosis(prognosis)
knitr::kable(head(prognosis$forecast, 12), digits = 0,
             caption = "Prognoza sprzedaży na 12 tygodni (ARIMA vs Prophet)")
```

```{r forecast-fallback, eval = !requireNamespace("forecast", quietly = TRUE), echo=FALSE, results='asis'}
cat("> Pakiet `forecast` nie jest zainstalowany — sekcja prognozy pominięta.",
    "Zainstaluj `forecast` i `prophet`, aby wygenerować prognozy.")
```

# Wnioski i rekomendacje

1. **Trend i sezonowość** — sprzedaż wykazuje wzrost i wyraźną sezonowość
   tygodniową/roczną; planowanie zapasów powinno uwzględniać szczyty.
2. **Promocje** — obserwowany wzrost sprzedaży przy promocji jest dodatni, ale
   wymaga walidacji przyczynowej (test A/B lub model z grupą kontrolną), zanim
   zostanie uznany za zwrot z inwestycji.
3. **Sklepy/kategorie** — różnice w `total_sales` i `cv_sales` wskazują, gdzie
   skoncentrować działania (sklepy o wysokiej zmienności = większe ryzyko
   prognozy).
4. **Prognoza** — ARIMA i Prophet warto porównywać równolegle: ARIMA zwykle
   lepiej oddaje krótkoterminową dynamikę, Prophet — trend i sezonowość przy
   dłuższych horyzontach. Wybór modelu produkcyjnego powinien opierać się na
   walidacji kroczącej (rolling forecast) na danych historycznych.
