---
title: "Raport sprzedazowy: trendy, promocje, prognozy"
subtitle: "Pakiet biztools - Poziom 3"
author: "Zespol analityczny"
date: "`r Sys.Date()`"
output:
  html_document:
    toc: true
    toc_float: true
    number_sections: true
    df_print: kable
---

```{r setup, include=FALSE}
knitr::opts_chunk$set(echo = FALSE, warning = FALSE, message = FALSE,
                      fig.width = 9, fig.height = 4.5, cache = TRUE)
library(biztools)
library(dplyr)
library(ggplot2)
```

```{r load}
sales <- load_sales_data("train.csv", "stores.csv", "holidays_events.csv")
clean <- clean_sales_ts(sales, key = c("store_nbr", "family"),
                        na_action = "zero", dedup = "sum", fill_gaps = TRUE)
monthly_total <- clean_sales_ts(sales, key = character(0),
                                na_action = "zero", aggregate = "month")
```

# Streszczenie zarzadcze

```{r exec-summary, echo=FALSE, results='asis'}
mgmt <- create_management_summary(sales, recent_days = 90)
cat(sprintf("- **Okres danych:** %s do %s\n", mgmt$period["from"], mgmt$period["to"]))
cat(sprintf("- **Najlepszy sklep:** nr %s; **najgorszy:** nr %s\n",
            mgmt$best_store, mgmt$worst_store))
if (!is.null(mgmt$category_growth)) {
  cg <- mgmt$category_growth
  cat(sprintf("- **Najszybciej rosnaca kategoria:** %s (%.1f%%)\n",
              cg$family[1], cg$growth_pct[1]))
  cat(sprintf("- **Najwiekszy spadek:** %s (%.1f%%)\n",
              cg$family[nrow(cg)], cg$growth_pct[nrow(cg)]))
}
if (!is.null(mgmt$promo_lift))
  cat(sprintf("- **Efekt promocji (lift):** %.1f%%\n", mgmt$promo_lift$lift_pct))
```

# Jakosc danych

```{r quality}
report <- validate_sales_ts(sales)
report$checks
```

Komentarz: ostrzezenie o spojnosci czestotliwosci wynika z faktu, ze sklepy sa
zamkniete m.in. 25 grudnia kazdego roku - te dni brakuja w surowych danych i
zostaly uzupelnione zerami w etapie czyszczenia.

# Trendy sprzedazy

```{r trend-total}
plot_sales_trends(monthly_total, ma_window = 3,
                  title = "Miesieczna sprzedaz calej firmy (ze srednia kroczaca)")
```

```{r trend-top-categories}
metrics_family <- compute_sales_metrics(clean, by = "family")
top5 <- metrics_family |> arrange(desc(total_sales)) |> head(5) |> pull(family)
clean |>
  filter(family %in% top5) |>
  clean_sales_ts(key = "family", aggregate = "month") |>
  plot_sales_trends(group = "family",
                    title = "TOP 5 kategorii wg sprzedazy (miesiecznie)")
```

# Skutecznosc promocji

```{r promo}
metrics_family |>
  arrange(desc(promo_share)) |>
  select(family, total_sales, promo_share, promo_intensity, growth_pct) |>
  head(10)
```

```{r promo-effect, results='asis'}
if (!is.null(mgmt$promo_lift)) {
  cat(sprintf("Srednia sprzedaz w okresach z promocja wynosi **%.0f**, a bez ",
              mgmt$promo_lift$with_promo))
  cat(sprintf("promocji **%.0f** - co odpowiada efektowi (lift) na poziomie **%.1f%%**.\n",
              mgmt$promo_lift$without_promo, mgmt$promo_lift$lift_pct))
}
```

# Porownanie sklepow i kategorii

```{r store-ranking}
metrics_store <- compute_sales_metrics(clean, by = "store_nbr")
metrics_store |>
  arrange(desc(total_sales)) |>
  select(store_nbr, total_sales, mean_sales, cv_sales, growth_pct) |>
  head(10)
```

```{r store-growth}
mgmt$category_growth |> head(10)
```

# Prognozowanie

Porownanie metod ARIMA i Prophet (lub ETS, jesli Prophet niedostepny) na
zbiorze testowym (ostatnie 12 miesiecy).

```{r forecast}
fc <- create_prognosis(monthly_total, h = 12, test_h = 12)
fc$accuracy
fc$plot
```

```{r forecast-comment, results='asis'}
if (!is.null(fc$accuracy)) {
  best <- fc$accuracy$method[which.min(fc$accuracy$RMSE)]
  cat(sprintf("Najnizszy blad RMSE osiaga model **%s** i to jego rekomendujemy ",
              best))
  cat("do planowania sprzedazy w horyzoncie rocznym.\n")
}
```

# Wnioski i rekomendacje

- Sprzedaz wykazuje wyrazny trend wzrostowy oraz sezonowosc roczna.
- Promocje wiaza sie z wyzsza srednia sprzedaza - warto przetestowac ich ROI
  na poziomie kategorii.
- Sklepy roznia sie istotnie skala i zmiennoscia (CV) - sklepy o wysokim CV
  wymagaja ostrozniejszego planowania zapasow.
- Do prognoz operacyjnych rekomendowany jest model o najnizszym RMSE z sekcji
  prognozowania.
